臺灣臺北地方法院刑事判決
110年度審原訴字第21號
公  訴  人  臺灣臺北地方檢察署檢察官
被      告  陳傅偉屏
指定辯護人  本院公設辯護人沈芳萍  
上列被告因詐欺等案件，經檢察官提起公訴（110年度偵字第205
9號、第2897號），被告於本院準備程序中就被訴事實為有罪之
陳述，經本院合議庭裁定由受命法官獨任逕以簡式審判程序審理
，判決如下：
    主  文
陳傅偉屏犯三人以上共同詐欺取財罪，處有期徒刑壹年壹月；未
扣案犯罪所得新臺幣貳仟元沒收，於全部或一部不能沒收或不宜
執行沒收時，追徵其價額。
    事  實
一、陳傅偉屏於民國110年11月間，在不詳求職網站上發現有工
    作機會，遂透過TELEGRAM通訊軟體群組，與暱稱為「陳郁安
    」之真實姓名、年籍均不詳之人聯繫（上開群組內除陳傅偉
    屏、「陳郁安」外，另有真實姓名、年籍不詳之人），經「
    陳郁安」告知工作內容為依「陳郁安」指示，向姓名、年籍不
    詳之人領取不詳來源之提款卡，再依「陳郁安」指示提領款
    項交予姓名、年籍不詳之人，每次提領即可獲得新臺幣（下同
    ）2,000元之報酬。陳傅偉屏從「陳郁安」指定之工作內容
    不具專業性且勞力密集度不高，但可領取不低報酬，且係使
    用來路不明提款卡提領他人帳戶內款項，所領高額款項卻非
    前往「陳郁安」所在辦公地點交付記帳，而係在路邊交予不
    詳之人等詭異情節，已預見「陳郁安」及其背後成員為以對
    一般民眾實施詐術為手段，具有持續性、牟利性及結構性之
    詐欺集團犯罪組織，且其所從事者可能係為該詐騙集團提領
    詐騙贓款之車手工作，然為賺取報酬，仍基於縱參與犯罪組
    織也不違反其本意之犯意，加入該詐騙集團，擔任收取贓款
    之「車手」工作。陳傅偉屏即承接上開參與犯罪組織之犯意
    ，與「陳郁安」、交付提款卡不詳男子、收取贓款不詳男子
    及該詐騙集團其他成年人成員，共同基於隱匿詐欺犯罪所得
    去向、三人以上意圖為自己不法所有之詐欺取財之各別犯意
    聯絡，先由上開詐騙集團不詳成員以附表一所示詐術對李佳
    玲行騙，使李佳玲陷於錯誤，依指示匯款如附表一所示。陳
    傅偉屏先依「陳郁安」指示，前往不詳地點向真實姓名、年
    籍均不詳之成年男子收取附表一帳戶提款卡，再依「陳郁安
    」指示，於附表一所示時間、地點，提領贓款如附表一所示
    ，並依「陳郁安」指示，前往臺北市○○區○○路○段00號後方
    巷子內，將贓款交予真實姓名、年籍均不詳之成年男子循序
    上繳，隨即將提款卡丟棄路邊，以此方式隱匿犯罪所得去向
    ，陳傅偉屏因此獲得2,000元報酬。　　
二、案經李佳玲訴由臺北市政府警察局大安分局、中正第一分局
    報告臺灣臺北地方檢察署檢察官偵查起訴。
    理  由
一、本件被告陳傅偉屏所犯均係死刑、無期徒刑、最輕本刑為3
    年以上有期徒刑以外之罪，其於準備程序進行中就被訴事實
    為有罪之陳述，經受命法官告知簡式審判程序之旨，並聽取
    當事人之意見後，本院合議庭認無不得或不宜改依簡式審判
    程序進行之情形，爰依刑事訴訟法第273條之1第1項、第284
    條之1規定，裁定由受命法官獨任進行簡式審判程序。又本
    件所引屬於審判外陳述之傳聞證據，依同法第273條之2規定
    ，不受第159條第1項關於傳聞法則規定之限制，依法有證據
    能力，合先敘明。
二、首揭犯罪事實，業據被告於警詢、偵訊及本院審理時坦承不
    諱（見偵一卷第31頁至第36頁、偵二卷第9頁至第15頁、偵
    一卷第87頁至第89頁、審原訴卷第86頁、第200頁、第228頁
    、第232頁），核與證人即告訴人李佳玲指述情節一致（卷
    內出處頁碼見附表二），並有與其等所述相符之告訴人所提
    報案資料及匯款憑據（具體證據名稱及卷內出處頁碼見附表
    二）、攝得被告各次提領贓款之監視器錄影翻拍照片（卷內
    出處頁碼詳見附表二）、告訴人受騙匯入之帳戶即李嘉豪設
    於臺灣銀行帳戶（帳號：000-000000000000號）之歷史交易
    明細1份（見偵一卷第45頁）、提款熱點資料案件詳細列表
    （見偵一卷第49頁至第51頁）、車輛詳細資料報表（見偵二
    卷第37頁）在卷可稽，堪認被告上開任意性自白與事實相符
    ，資可採為認定事實之依據。綜上，本件事證明確，被告首
    揭犯行，堪以認定，應予依法論科。　　　　
三、論罪科刑：　　
  ㈠組織犯罪防制條例所稱犯罪組織，指三人以上以實施強暴、
    脅迫、詐術、恐嚇為手段或最重本刑逾5年有期徒刑之刑之
    罪，所組成具有持續性或牟利性之有結構性組織。前項有結
    構性組織，指非為立即實施犯罪而隨意組成，不以具有名稱
    、規約、儀式、固定處所、成員持續參與或分工明確為必要
    ，組織犯罪防制條例第2條定有明文。依告訴人指述內容，
    可知係先陸續有佯裝網路購物商店服務人員與其等聯繫，以
    分期付款設定錯誤等詐術實施詐騙。復依被告所陳，其先與
    「陳郁安」聯繫加入該集團，並以TELEGRAM通訊軟體體群組
    聯繫取款事項，群組內共有3人，其再受「陳郁安」指示向
    不詳之人拿取提款卡並提領贓款，復將贓款交予不詳之人等
    語（見偵二卷第11頁至第14頁），可知人數至少3人以上，
    其等間相互利用，形成三人以上之犯罪共同體，足見該集團
    組織縝密、分工精細，顯非為立即實施犯罪而隨意組成，核
    屬有結構性之組織。再以本案詐欺集團之分工、遂行詐欺取
    財之獲利情形、報酬之計算之方式，堪認本案詐欺集團係以
    實施詐術為手段，足認被告所參與之本案詐欺集團，為具有
    持續性、牟利性之結構性組織，核屬組織犯罪防制條例第2
    條第1項所規範之犯罪組織。此外，附表一各被害人受騙匯
    款至各該帳戶後，被告依「陳郁安」指示將贓款交予該詐騙
    集團其他成員前來收取，顯係就贓款流向進行分層包裝之設
    計，藉此製造追查斷點而隱匿犯罪所得去向，而屬隱匿贓款
    去向之洗錢行為。
　㈡按行為人以一參與詐欺犯罪組織，並分工加重詐欺行為，同
    時觸犯參與犯罪組織罪及加重詐欺取財罪，雖其參與犯罪組
    織之時、地與加重詐欺取財之時、地，在自然意義上非完全
    一致，然二者仍有部分合致，且犯罪目的單一，依一般社會
    通念，認應評價為一罪方符合刑罰公平原則，應屬想像競合
    犯，如予數罪併罰，反有過度評價之疑。依卷內資料，並無
    證據足以證明被告參與首揭詐騙集團期間所為本案以外之詐
    欺取財犯行，業經檢察官起訴並先於本案繫屬於法院，則承
    上開意旨，核被告所為，係犯組織犯罪防制條例第3條第1項
    後段參與犯罪組織罪、洗錢防制法第2條第2款隱匿特定犯罪
    所得之去向而依同法第14條第1項論處之洗錢罪及刑法第339
    條之4第1項第2款之三人以上共同犯詐欺取財罪。被告、「
    陳郁安」及所屬詐騙集團其他成員就本件洗錢及三人以上共
    同詐欺取財犯行部分，具犯意聯絡及行為分擔，應論以共同
    正犯。被告係一行為同時觸犯上開3罪名，為想像競合犯，
    應依刑法第55條規定，從一重論以刑法第339條之4第1項第2
    款之三人以上共同犯詐欺取財罪。
　㈢按想像競合犯之處斷刑，本質上係「刑之合併」，其所謂從
    一重處斷，乃將想像競合犯組成之評價上數罪，合併為科刑
    一罪，其所對應之刑罰，亦合併其評價上數罪之數法定刑，
    而為一個處斷刑。易言之，想像競合犯侵害數法益者皆成立
    犯罪，論罪時必須輕、重罪併舉論述，同時宣告所犯各罪名
    ，包括各罪有無加重、減免其刑之情形，亦應說明論列，量
    刑時併衡酌輕罪部分量刑事由，評價始為充足，然後依刑法
    第55條規定「從一重處斷」，非謂對於其餘各罪可置而不論
    。因此，法院決定處斷刑時，雖以其中最重罪名之法定刑，
    做為裁量之準據，惟於裁量其輕重時，仍應將輕罪合併評價
    在內。查洗錢防制法第16條第2項規定：「犯前2條之罪，在
    偵查或審判中自白者，減輕其刑」；組織犯罪防制條例第8
    條第1項規定：「犯第3條之罪自首，並自動解散或脫離其所
    屬之犯罪組織者，減輕或免除其刑；因其提供資料，而查獲
    該犯罪組織者，亦同；偵查及審判中均自白者，減輕其刑。
    」，被告就上開參與犯罪組織及隱匿犯罪所得之洗錢犯行，
    於偵查及本院審理時坦承不諱，是就其等所犯參與犯罪組織
    及洗錢部分，原應減輕其刑，然依照前揭罪數說明，其等就
    上開犯行係從一重論處之罪，惟就其等此部分想像競合輕罪
    得減刑部分，本院於依刑法第57條量刑時，將併予審酌，附
    此敘明。
　㈣此外，被告於本案提領金額非微，參與情節非輕，對社會治
    安危害甚高，加以被告行為時並無特別堪以憫恕之具體情事
    ，衡以被告所犯本件之罪之最低法定刑，認無情輕法重之情
    形，爰不依辯護人請求以刑法第59條減輕其刑。
　㈤爰審酌近年我國治安飽受詐騙集團威脅，民眾受騙案甚多，
    受騙者辛苦積累之積蓄於一夕之間化為烏有，甚衍生輕生或
    家庭失和之諸多不幸情事，社會觀念對詐騙集團極其痛惡，
    縱經立法者修法提高此類詐欺犯罪之法定刑度為1年以上7年
    以下之有期徒刑，民間主張應再提高法定刑度之聲浪仍未停
    歇，被告不思以正當途徑賺取財物，不顧所應徵之「工作」
    可能係詐騙集團所招募，仍決意加入而從事提領詐騙贓款而
    製造查緝斷點之行為，遂行洗錢及三人以上共同詐欺取財犯
    行，非但使被害人財物受損，更造成一般民眾人心不安，嚴
    重危害社會治安，甚導致政府機關及金融機構對提款機轉帳
    及提款金額頻作限制，影響正當使用人之權利。復參以被告
    犯後坦認犯行，與告訴人達成和解，有本院和解筆錄在卷可
    稽，暨被告於本院審理時陳稱：高中肄業之最高學歷，目前
    從事工地粗工，收入約3萬5,000元，無須扶養親屬等語（見
    審原訴卷第233頁）之智識程度及家庭經濟狀況，暨其犯罪
    手段、所生危害等一切具體情狀，量處被告如主文所示之刑
    。　　　　
四、沒收：
　㈠按洗錢防制法第18條第1項前段：犯第14條之罪，其所移轉、
    變更、掩飾、隱匿、收受、取得、持有、使用之財物或財產
    上利益應予沒收之條文，為刑法關於沒收之特別規定，應優
    先適用，至若上開特別沒收規定所未規範之補充規定，諸如
    追徵價額、例外得不宣告或酌減沒收或追徵等情形，洗錢防
    制法並無明文規定，應認即有刑法總則相關規定之適用。
　㈡查被告於本件犯行獲得2,000元報酬，屬於被告犯罪所得，亦
    為其所隱匿之財物，應依洗錢防制法第18條第1項前段規定
    宣告沒收，且因未據扣案，應依刑法第38條之1第3項規定，
    諭知於全部或一部不能沒收或不宜執行沒收時，追徵其價額
    。至被告於本件犯行所提領之金額，雖屬於被告犯罪所得，
    亦為其於本件犯行所隱匿之財物，本應全數依洗錢防制法第
    18條第1項前段規定宣告沒收。惟被告提領之金額幾乎全部
    上繳詐騙集團其他成員，僅收取報酬2,000元，故如再對被
    告沒收此部分金額，容有過苛之虞，爰依刑法第38條之2第2
    項規定，不予宣告沒收或追徵。
據上論斷，應依刑事訴訟法第273條之1第1項、第299條第1項前
段，判決如主文。
本案經檢察官陳鴻濤提起公訴，檢察官翁珮嫻到庭執行職務。
中　　華　　民　　國　　111 　年　　2 　　月　　24　　日
                  刑事第二十庭   法  官   宋恩同
以上正本證明與原本無異。
如不服本判決應於收受送達後20日內向本院提出上訴書狀，並應
敘述具體理由；其未敘述上訴理由者，應於上訴期間屆滿後20日
內向本院補提理由書（均須按他造當事人之人數附繕本）「切勿
逕送上級法院」。告訴人或被害人如對於本判決不服者，應具備
理由請求檢察官上訴，其上訴期間之計算係以檢察官收受判決正
本之日期為準。因疫情而遲誤不變期間，得向法院聲請回復原狀
。
                                書記官  黃勤涵　　
中　　華　　民　　國　　111 　年　　2 　　月　　25　　日
附錄本案論罪科刑法條全文：
刑法第339條之4：
犯第339條詐欺罪而有下列情形之一者，處1年以上7年以下有期
徒刑，得併科1 百萬元以下罰金：
一、冒用政府機關或公務員名義犯之。
二、三人以上共同犯之。
三、以廣播電視、電子通訊、網際網路或其他媒體等傳播工具，
    對公眾散布而犯之。
前項之未遂犯罰之。

組織犯罪防制條例第3條：
發起、主持、操縱或指揮犯罪組織者，處3年以上10年以下有期
徒刑，得併科新臺幣1億元以下罰金；參與者，處6月以上5年以
下有期徒刑，得併科新臺幣1千萬元以下罰金。但參與情節輕微
者，得減輕或免除其刑。
具公務員或經選舉產生之公職人員之身分，犯前項之罪者，加重
其刑至二分之一。
犯第1項之罪者，應於刑之執行前，令入勞動場所，強制工作，
其期間為3年。
前項之強制工作，準用刑法第90條第2項但書、第3項及第98條第
2項、第3項規定。
以言語、舉動、文字或其他方法，明示或暗示其為犯罪組織之成
員，或與犯罪組織或其成員有關聯，而要求他人為下列行為之一
者，處3年以下有期徒刑，得併科新臺幣3百萬元以下罰金：
一、出售財產、商業組織之出資或股份或放棄經營權。
二、配合辦理都市更新重建之處理程序。
三、購買商品或支付勞務報酬。
四、履行債務或接受債務協商之內容。
前項犯罪組織，不以現存者為必要。
以第5項之行為，使人行無義務之事或妨害其行使權利者，亦同
。
第5項、第7項之未遂犯罰之。

洗錢防制法第14條：
有第二條各款所列洗錢行為者，處七年以下有期徒刑，併科新臺
幣五百萬元以下罰金。
前項之未遂犯罰之。
前二項情形，不得科以超過其特定犯罪所定最重本刑之刑。
洗錢防制法第2條：
本法所稱洗錢，指下列行為：
一、意圖掩飾或隱匿特定犯罪所得來源，或使他人逃避刑事追訴
    ，而移轉或變更特定犯罪所得。
二、掩飾或隱匿特定犯罪所得之本質、來源、去向、所在、所有
    權、處分權或其他權益者。
三、收受、持有或使用他人之特定犯罪所得。　　　
附表一：
被害人 詐騙時間及方式 匯款時間、金額及匯入帳戶 被告提領時間、地點及金額 李佳玲 陳傅偉屏所屬詐騙集團成員於109年11月21日下午4時56分許起，佯裝蝦皮拍賣上「嬌聯公司」客服人員而以電話聯繫李佳玲，謊稱：該公司會計誤將其設為團購客戶，將協助其取消6次扣款云云，致李佳玲陷於錯誤，依指示操作於右列時間匯款右列金額至右列帳戶。 李佳玲於109年11月21日下午5時42分、5時44分、6時37分許各匯款49,987元、49,987元、29,985元至臺灣銀行帳戶（帳號：000-000000000000號，戶名：李嘉豪） ㈠於109年11月21日下午5時49分許在臺北市○○區○○路○段00號國泰世華銀行臨沂分行之自動提款機從左列帳戶提領3,000元。 ㈡於109年11月21日下午5時55分許在臺北市○○區○○○路○段00號彰化銀行中正分行之自動提款機從左列帳戶提領4,000元。 ㈢於109年11月21日下午5時58分許在臺北市○○區○○路○段00號統一超商仁金門市之自動提款機從左列帳戶提領2萬元元； ㈣於109年11月21日晚上6時1分至4分許在臺北市○○區○○○路○段00號彰化銀行中正分行之自動提款機從左列帳戶分4筆各提領2萬元、2萬元、2萬元、1萬3,000元。 ㈤於109年11月21日晚上7時許在臺北市○○區○○○路○段00號日盛銀行大安分行之自動提款機從左列帳戶分2筆各提領2萬元、1萬元。 
附表二：
被害人 被害人筆錄 被害人報案資料 被害人匯款證明及人頭帳戶明細 被告提領之監視器翻拍照片 李佳玲 109年11月21日警詢（見偵一卷第59頁至第61頁） 內政部警政署反詐騙諮詢專線紀錄表、受理詐騙帳戶通報警示簡便格式表（見偵一卷第65頁至第66頁、第69頁） 被害人提供之網路銀行交易明細截圖照片3張及交易通知截圖1張、臺灣銀行帳戶之交易明細1份（見偵一卷第63頁、第45頁） 見偵一卷第53頁至第56頁、偵二卷第39頁至第43頁